臺灣新竹地方法院民事簡易判決  
110年度竹簡字第50號
原      告  謝旻桓  
            李雅萍  
上列2人共同
訴訟代理人  劉雅萍律師
被      告  謝興萍  
            泓信鐵箱企業有限公司

法定代理人  羅聰文  
上列2人共同
訴訟代理人  邱碩松律師
上列當事人間請求損害賠償事件，經原告提起刑事附帶民事訴訟
，由本院刑事庭裁定移送前來（107年度交附民字第281號），本
院於民國110年4月9日辯論終結，判決如下：
    主      文
被告丙○○、被告泓信鐵箱企業有限公司應連帶給付原告乙○○新臺
幣陸萬元，及被告丙○○自民國一○七年十一月二十日起，被告泓
信鐵箱企業有限公司自民國一○七年十一月八日起，均至清償日
止，按年息百分之五計算之利息。
被告丙○○、被告泓信鐵箱企業有限公司應連帶給付原告甲○○新臺
幣壹佰壹拾伍萬伍仟玖佰柒拾肆元，及被告丙○○自民國一○七年
十一月二十日起，被告泓信鐵箱企業有限公司自民國一○七年十
一月八日起，均至清償日止，按年息百分之五計算之利息。
原告其餘之訴駁回。
訴訟費用由被告連帶負擔百分之二十二，由原告乙○○負擔百分之
四十，由原告甲○○負擔百分之三十八。
本判決第一項得假執行，但被告如以新臺幣陸萬元為原告乙○○預
供擔保後，得免為假執行。
本判決第二項得假執行，但被告如以新臺幣壹佰壹拾伍萬伍仟玖
佰柒拾肆元為原告甲○○預供擔保後，得免為假執行。
原告其餘假執行之聲請駁回。
    事實及理由
壹、程序部分：
一、民事訴訟法第427條第2項於民國110年1月20日經總統令公布
    增訂第11款，新增本於道路交通事故有所請求而涉訟之事件
    ，不問其標的金額或價額一律適用簡易程序，並自公布之日
    起算至第3日起發生效力，亦即自110年1月22日起施行生效
    。上開條文修正施行後，於修正前已繫屬之事件，其法院管
    轄權及審理程序，未經終局裁判者，適用修正後之規定，曾
    經終局裁判者，則適用修正前之規定，增訂之民事訴訟法施
    行法第4條之1亦有明文。本件原告係因交通事故提起刑事附
    帶民事訴訟，依侵權行為請求被告賠償損害，由本院刑事庭
    裁定移送前來，核屬本於道路交通事故之請求，原應適用通
    常程序處理，然本案於修正前即已繫屬本院，於修正施行後
    尚未經終局裁判，依修正後之民事訴訟法第427條第2項第11
    款及修正後民事訴訟法施行法第4條之1第1款之規定，應依
    簡易訴訟程序辦理，爰改行簡易程序審理裁判，先予敘明。
二、次按不變更訴訟標的，而補充或更正事實上或法律上之陳述
    者，非為訴之變更或追加，民事訴訟法第256條定有明文。
    本件原告起訴時原聲明係請求：被告泓信鐵箱企業有限公司
    （下稱被告泓信公司）與被告丙○○應連帶給付原告乙○○新臺
    幣（下同）2,329,625元、原告甲○○3,311,974元，及均自起
    訴狀繕本送達翌日起至清償日止，按年利率百分之5計算之
    利息；嗣於訴訟進行中就原告甲○○請求之金額更正為3,311,
    947元（見本院竹簡字卷第20頁），核與上開規定相符，自
    應准許。
貳、實體部分：
一、原告主張：
(一)被告丙○○原任職於丁○○負責經營之泓信公司，於民國106年3
    月7日18時22分許，駕駛車牌號碼0000-00號自用小貨車（以
    下簡稱系爭車輛），自新竹市○○○路000號被告泓信公司駛出
    ，由東向西停放在新竹市○○○路000號前慢車道，並下垂車斗
    欄板遮蔽後車燈及反光標誌；適原告2人之子謝○○（以下簡
    稱謝○○）騎乘車牌號碼000-0000號重型機車（以下簡稱系爭
    機車）搭載友人陳○○，沿新竹市牛埔東路由東向西行駛，行
    經該處時，不慎撞擊系爭車輛後方車斗，人車倒地，受有疑
    似顱內出血、骨盆閉鎖性骨折、右股骨多發開放性骨折、腹
    胸及胸腔內臟挫傷出血、右手腕骨折等傷害，經送新竹國泰
    綜合醫院急救，於106年3月7日18時55分急救無效而死亡（
    下稱系爭事故）。又謝○○之死與被告丙○○前述因執行職務所
    為過失行為間有因果關係，且其受僱於被告泓信公司，事故
    發生時被告丙○○亦係為被告泓信公司執行職務而駕駛系爭車
    輛停放於肇事地點，被告泓信公司依民法第188條第1項前段
    之規定，自應與被告丙○○連帶負賠償之責。
(二)原告請求被告賠償之項目及金額：
　１殯葬費：原告乙○○支出謝○○之殯葬費120,000元。
　２扶養費：原告2人為謝○○之父母，依民法第1114條第1項第1款
    規定，謝○○對原告2人負有法定扶養義務。原告乙○○及甲○○
    分別為00年0月00日、00年0月00日出生，事故發生時年齡為
    00歲、00歲，生存餘命分別為38.44年、49.04年，自法定退
    休年齡65歲時，平均餘命分別尚有14.44年、20.04年，並以
    106年度新竹市平均每人每月消費支出27,293元即每年327,5
    16元為標準計算扶養費用應屬相當。而原告乙○○除謝○○外尚
    有2名子女，故謝○○對原告乙○○之扶養義務負擔比例為1/3，
    依霍夫曼式計算扣除中間利息，扶養費金額為1,209,625元
    ；原告甲○○則除謝○○外，尚有1名子女，故謝○○對原告甲○○
    之扶養義務負擔比例為1/2，依霍夫曼式計算扣除中間利息
    ，得請求之扶養費金額為2,311,947元。
　３精神慰撫金：原告2人為謝○○之父母，謝○○因系爭事故死亡，
    造成原告2人心靈及身體上所受創傷至鉅，請求被告賠償原
    告2人各200萬元之精神慰撫金。
　４以上，原告分別請求被告連帶賠償原告乙○○3,329,625元、原
    告甲○○4,311,947元。又原告2人已各領取100萬元之強制汽
    車責任保險，爰依強制汽車責任保險法之規定，自所請求賠
    償金額中扣除該保險金額，原告乙○○、甲○○分別請求賠償2,
    329,625元、3,311,947元。
(三)對被告抗辯所為之陳述：
　１刑事判決已認定謝○○死亡之結果與被告丙○○過失行為間存有
    相當因果關係，本件並無證據足認有因果關係中斷之情事。
    又由法醫解剖報告書暨鑑定報告書可證，系爭事故之發生係
    因謝○○騎乘機車碰撞系爭車輛所致；另由新竹市警察局勘驗
    報告、現場照片、案發現場附近之監視錄影畫面等，並未發
    現訴外人吳○○騎乘之機車撞擊謝○○騎乘之系爭機車或撞上謝
    ○○而導致明顯毀損或跡證轉移痕跡；且事故發生時，訴外人
    吳○○騎乘之機車因煞車或撞擊地面物品，導致機車後輪翹起
    翻車，人車均倒地於謝○○機車翻車地點前方之原車道上，無
    其他撞擊之情事，尚難認訴外人吳○○騎乘之機車有撞擊謝○○
    身體之情節。
　２交通部公路總局108年5月24日路覆字第1080048570號函覆之
    覆議意見記載：「一、丙○○駕駛自用小貨車，夜間在禁止臨
    時停車線處占用部分慢車道停車，又將後欄板放下遮蔽原有
    反光標誌，影響行車安全，與謝○○無照駕駛普通重型機車，
    夜間行經有照明之路段，未注意車前狀況，採取必要之安全
    措施，同為肇事原因。二、吳○○駕駛普通重型機車，措手不
    及，無肇事因素。」等情，原告固無意見，惟就過失比例，
    原告仍認為被告丙○○應負較重之過失責任。蓋車禍現場雖有
    路燈照明，然僅有一側路燈亮起，並非甚為明亮，且當時該
    處下大雨，易增視線模糊，是以當時之情況，實難苛責謝○○
    能充分注意車前狀況。況且，被告丙○○係於夜間將系爭車輛
    違規停放於劃有禁止臨時停車標線處，並占用部分慢車道，
    顯影響及侵害謝○○騎乘機車沿新竹市牛埔東路由東往西方向
    之路權，是應認被告丙○○就本系爭事故之發生應負較重之過
    失責任。
　３原告2人目前雖均有工作收入，名下亦有房屋，然房屋均係供
    自住使用，尚存貸款需支付，原告2人亦已離婚，是原告2人
    年滿65歲以後，因達勞動基準法第54條之強制退休年齡，斯
    時自將難以謀生，且難臆測仍得以現有之財產狀況維持生活
    ，故有受扶養之必要。
(四)訴之聲明：
　１被告應連帶給付原告乙○○2,329,625元、原告甲○○3,311,947
    元，及均自起訴狀繕本送達翌日起至清償日止，按年利率百
    分之5計算之利息。
　２原告願供擔保，請准宣告假執行。
二、被告則以：
(一)被告丙○○雖因在劃有禁止臨時停車線處違規停車，導致謝○○
    撞上之情形，然對照其後座乘客陳○○雖掉落在更遠處，卻僅
    受有閉鎖性骨折及挫鈍傷等傷害，足見謝○○尚不因此撞車死
    亡；謝○○死亡之直接原因，實為緊跟在後之訴外人吳○○騎車
    未注意車前狀況及高速撞擊所致，其因果關係已中斷，是被
    告丙○○在劃有禁止臨時停車線處違規停車與謝○○死亡間並無
    相當因果關係。縱使被告丙○○應負過失致人於死之責任，被
    告仍得主張過失相抵，依過失比例減輕賠償金額。
(二)交通部公路總局竹苗區車輛行車事故鑑定會鑑定結果認：「
    一、謝○○無照駕駛普通重型機車，於夜間有照明路段，未充
    分注意車前狀況撞擊停止中之車輛，為肇事主因。二、丙○○
    駕駛自用小貨車，於夜間垂下車斗欄板在劃有禁止臨時停車
    線處停車，影響行車安全，為肇事次因。」等情，是肯認謝
    ○○與有過失責任比例大於被告丙○○。而交通部公路總局車輛
    行車事故鑑定覆議會結果為：「一、丙○○駕駛自用小貨車，
    於夜間在禁止臨時停車線處占用部分慢車道停車，又將後欄
    板放下遮蔽原有反光標誌，影響行車安全，與謝○○無照駕駛
    普通重型機車，於夜間有照明之路段，未注意車前狀況，採
    取必要之安全措施，同為肇事原因。」，認謝○○與有過失之
    責任比例應屬相同。又由車禍現場對面監視器錄影影片可知
    ，謝○○於事故發生前之車速達每小時73.8公里，已然超出當
    地速限有23.8公里之多。此外，謝○○於事故發生當時，未領
    有普通重型機車駕駛執照且未滿20歲，其所騎乘之系爭機車
    亦為原告乙○○所有，依民法第184條、第187條及道路交通管
    理處罰條例第21條之規定，原告2人就本件事故之發生應連
    帶負責而與有過失。
(三)原告請求損害賠償數額部分：
　１殯葬費部分：同意原告乙○○請求殯葬費12萬元。
　２扶養費部分：原告乙○○、甲○○於本件事故發生時分別為00歲
    、00歲，正值壯年之際，距法定退休年齡尚有14年及20年，
    且養兒防老觀念早已不符現今社會現象，原告2人亦有勞工
    保險等社會年金制度輔助其等基本生活，難以預測及想像數
    10年後仍有不能以自己財產維持生活之情形，是原告2人請
    求扶養費，核屬無據。
　３精神慰撫金部分：被告丙○○僅為高中畢業，於被告泓信公司
    擔任鐵工，月薪約0萬餘元，與母親、配偶及2名未成年子女
    同住，尚有車貸需每月償還1萬多元，是原告2人分別請求20
    0萬元之精神慰撫金，顯屬過高。　　　　
(四)答辯聲明：
　１原告之訴及其假執行之聲請駁回。
　２如受不利之判決，願供擔保請准宣告假執行。　　　　　　
三、兩造不爭執之事項：
(一)被告丙○○為任職於被告泓信公司之員工，於106年3月7日18
    時22分許，為讓另一輛小貨車駛入偉聖工業社廠房方便卸貨
    ，而駕駛車牌號碼0000-00號之自用小貨車，自新竹市○○○路
    000號偉聖企業社廠房前駛出，本應注意在劃設紅線之禁止
    臨時停車標線處所，不得臨時停車，禁止臨時停車處所不得
    停車，且依當時情況，並無不能注意之情事，竟疏未注意，
    駕駛前揭自小貨車由東向西停放在劃設有紅線禁止臨時停車
    之新竹市○○○路000號前慢車道，並下垂車斗欄板。於106年3
    月7日18時33分許，適無照駕駛之原告2人之子謝○○騎乘車牌
    號碼000-0000號重型機車搭載訴外人陳○○，沿新竹市牛埔東
    路由東向西行駛，行經該處，本應注意車前狀況，竟疏未注
    意及此，因而不慎撞擊上揭自用小貨車後方車斗，致謝○○、
    陳○○均人車倒地，謝○○受有疑似顱內出血、骨盆閉鎖性骨折
    、右股骨多發開放性骨折、腹胸及胸腔內臟挫傷出血、右手
    腕骨折等傷害，後方同向由吳○○騎乘之車牌號碼000-000號
    重型機車，見狀緊急煞車後，亦人車摔倒在地。謝○○經送往
    新竹國泰綜合醫院急救，於106年3月7日18時55分急救無效
    而死亡。
(二)被告丙○○因本件交通事故之過失致死罪，經本院107年度交
    訴字第16號、臺灣高等法院109年度交上訴字第58號均判處
    有期徒刑1年，並經最高法院110年度台上字第1517號判決駁
    回上訴確定。訴外人吳○○則經臺灣新竹地方檢察署檢察官以
    106年度偵字第9622號為不起訴處分。
(三)兩造就原告因本件事故造成謝○○死亡所生之損害，就以下
    之項目不爭執其金額：原告乙○○支出殯葬費12萬元。
(四)原告2人分別領取汽車強制責任險保險金100萬元。
四、經本院偕同兩造整理爭點如下：
(一)原告依民法第184條、第191條之2、第185條、第188條、第1
    92條第1、2項、第194條之規定，請求被告連帶負損害賠償
    責任，有無理由？
(二)除兩造不爭執之損害項目外，原告尚主張受有下列損害，有
    無理由？
　１原告乙○○原得受謝○○給付撫養費，以霍夫曼式計算法扣除中
    間利息後之金額1,209,625元。
　２原告乙○○精神慰撫金200萬元。
　３原告甲○○原得受謝○○給付撫養費，以霍夫曼式計算法扣除中
    間利息後之金額2,311,947元。
　４原告甲○○精神慰撫金200萬元。
(三)被告抗辯謝○○就本件交通事故發生有過失，原告應按過失比
    例承擔謝○○之與有過失，是否可採？謝○○與有過失之比例為
    何？
(四)被告抗辯訴外人吳○○就本件交通事故發生亦有過失，並與謝
    ○○死亡有相當因果關係，故其亦應按其過失比例負責，該部
    分之損害額原告不應向被告請求賠償，是否可採？訴外人吳
    ○○之過失比例為何？
五、得心證之理由：
(一)原告請求被告丙○○、被告泓信公司就系爭事故負連帶損害賠
    償責任，為有理由：
　１按刑事判決所認定之事實，雖無當然拘束獨立民事訴訟判決
    之效力，然刑事判決認定犯罪所由生之理由，如經當事人引
    用，則民事法院即不得恝置不論（最高法院75年度台上字第
    1359號民事裁判要旨參照）。又刑事判決所認定之事實，於
    獨立之民事訴訟，固無拘束力，惟民事法院就當事人主張之
    該事實，及其所聲明之證據，仍應自行調查斟酌，決定取捨
    ，不能概予抹煞（最高法院69年台上字第2674號民事判決意
    旨參照）。原告主張被告丙○○任職於被告泓信公司，於106
    年3月7日晚間6時22分許，駕駛系爭車輛停放於新竹市○○○路
    000號前慢車道，並下垂車斗欄板，適有原告之子謝○○騎乘
    系爭機車搭載友人陳○○，沿新竹市牛埔東戶由東向西方向行
    駛，因而不慎撞擊系爭車輛後方車斗，謝○○因而人車倒地，
    受有疑似顱內出血、骨盆閉鎖性骨折、右股骨多發開放性骨
    折、腹胸及胸腔內臟挫傷出血、右手腕骨折等傷害，經送新
    竹國泰綜合醫院急救，於106年3月7日晚間6時55分急救無效
    而死亡等事實，業經臺灣新竹地方檢察署以106年度偵字第9
    622號提起公訴，經本院刑事庭以107年度交訴字第16判決認
    定被告丙○○犯過失致人於死罪，處有期徒刑1年，嗣被告丙○○不服提起上訴，臺灣高等法院以109年度交上訴字第58號判
    決仍認被告丙○○犯過失致人於死罪，處有期徒刑1年，被告
    丙○○仍不服提起上訴，已由最高法院於110年3月11日以110
    年度台上字第1517號判決駁回上訴確定等情，此為兩造所不
    爭執（見不爭執事項㈠、㈡），復經本院依職權調閱上開刑事
    案件相驗及偵、審電子卷宗確認無訛，是本院自得調查前開
    卷宗中原有之證據，斟酌其結果以判斷其事實，合先敘明。
　２次按因故意或過失，不法侵害他人之權利者，負損害賠償責
    任，民法第184條第1項前段定有明文。又侵權行為之債，固
    以有侵權之行為及損害之發生，並二者間有相當因果關係為
    其成立要件（即「責任成立之相當因果關係」）。惟相當因
    果關係乃由「條件關係」及「相當性」所構成，必先肯定「
    條件關係」後，再判斷該條件之「相當性」，始得謂有相當
    因果關係，該「相當性」之審認，必以行為人之行為所造成
    之客觀存在事實，為觀察之基礎，並就此客觀存在事實，依
    吾人智識經驗判斷，通常均有發生同樣損害結果之可能者，
    始足稱之；若侵權之行為與損害之發生間，僅止於「條件關
    係」或「事實上因果關係」，而不具「相當性」者，仍難謂
    該行為有「責任成立之相當因果關係」，或為所生損害之共
    同原因（最高法院101年度台上字第443號判決意旨參照）。
    又所謂相當因果關係，係指依經驗法則，綜合行為當時所存
    在之一切事實，為客觀之事後審查，認為在一般情形上，有
    此環境，有此行為之同一條件，均發生同一之結果者，則該
    條件即為發生結果之相當條件，行為與結果即有相當之因果
    關係。反之，若在一般情形上，有此同一條件存在，而依客
    觀之審查，認為不必皆發生此結果者，則該條件與結果並不
    相當，不過為偶然之事實而已，其行為與結果間即無相當因
    果關係（最高法院98年度台上字第1953號民事裁判意旨參照
    ）。而所謂因果關係中斷之中斷原因須獨立於被告行為之外
    ，且非被告行為之直接、可預見或具有相當性之結果，亦非
    包含於被告行為所創造之危險範圍內，始足當之。本件原告
    主張系爭事故之發生係因被告丙○○違規停放系爭車輛所致，
    被告雖不爭執有違規停放系爭車輛之情形，惟否認其就系爭
    事故之發生有過失，並辯以謝○○死亡之直接原因，實為訴外
    人吳○○騎車未注意車前狀況及高速撞擊所致，其因果關係已
    然中斷云云，是依前揭規定與說明，應審酌者為謝○○死亡結
    果與被告丙○○違規停放車輛間是否具有相當因果關係，本案
    是否有因果關係中斷之情形。經查：
　⑴按禁止臨時停車處、設有禁止停車標誌、標線之處所及顯有
    妨礙其他人、車通行處所，均不得停車，為道路交通安全規
    則第112條第1項第1、4、9款所明定。禁止臨時停車線為紅
    色實線，用以指示禁止臨時停車路段，道路交通標誌標線號
    誌設置規則第169條第1、2項規定可資參照。查被告丙○○領
    有合格之駕駛執照，為其所自承（見本院竹簡字卷第31頁）
    ，其對於上開規定理當知之甚詳，駕車時即應注意前揭規定
    並確實遵守；惟系爭事故發生前，被告丙○○將系爭車輛呈靜
    止狀態停放在劃有禁止臨時停車線處之慢車道上，且將車斗
    欄板垂下，已然遮蔽反光標誌，而系爭車輛外觀顏色較深，
    事故發生當時亦為夜間、天候雨，被告丙○○復未顯示危險警
    告燈提醒來車；且依現場之情形，並無不能注意之情事，有
    新竹市警察局道路交通事故現場圖、道路交通事故調查表報
    告表㈠㈡、106年3月7日警詢筆錄、106年3月8日檢察官訊問筆
    錄在卷可參（見本院竹簡字卷第23頁至第26頁、第29頁至第
    32頁、第39頁至第42頁），並經本院調閱上開刑事案件相驗
    及偵查卷確認無訛，則被告丙○○逕將系爭車輛停放於禁止臨
    時停車處、占用慢車道，且未顯示危險警告燈之行為，自妨
    礙其他車輛之通行，並造成行車往來危險，是被告丙○○就系
    爭事故之發生具有過失甚明。
　⑵本院當庭勘驗監視錄影光碟（本錄影光碟係自本院向最高法
    院調取之刑事案卷中複製之光碟，檔案名稱00000000_18h28
    m_ch02.m4v），勘驗結果如下：「畫面開始：畫面中時間顯
    示2017/03/07/18:28:00（畫面中時間較影像時間早轉第1秒
    ，但嗣後維持約1秒差距），案發地點有明顯雨勢，被告丙○○駕駛車輛（下稱系爭車輛）停放於路旁，車輛未顯示燈光
    ，系爭車輛後方路旁、對向路旁均設有路燈且有發光，但自
    監視錄影中，無法確知亮度。4分45秒：畫面中時間顯示201
    7/03/0718:32:46，謝○○騎乘之機車出現於畫面右下角，隨
    後吳○○騎乘之機車出現於畫面右下角。4分48秒：畫面中時
    間顯示2017/03/0718:32:49，謝○○騎乘之機車車頭撞上系爭
    車輛左後車斗，機車倒地，車上1人拋飛至對向車道、1人倒
    地於原車道。4分49秒：畫面中時間顯示2017/03/0718:32:5
    0，吳○○騎乘之機車於謝○○騎乘之機車倒地處開始向前翻滾
    ，吳○○之機車是否有撞擊謝○○或謝○○已倒地之機車，自畫面
    中難以判斷。初步量測之時間，謝○○機車通過最右電線桿至
    撞擊時間約2.1秒，吳○○機車通過最右電線桿至開始翻滾約2
    .3秒。本院依據上開量測之時間，並以本院訴字卷一第81頁
    警方測量之距離計算謝○○、吳○○可能的速度，謝○○可能的時
    速為66公里，吳○○可能的時速為62公里」等情(估算兩車時
    速之計算式為：謝○○：38.7公尺÷2.1秒；吳○○：39.8公尺÷2
    .3秒，均換算單位為每小時公里數)，兩造對於上開勘驗結
    果均表示無意見（見本院訴字卷第127頁至第129頁）。本院
    審酌系爭事故發生路段之速限為每小時50公里，有道路交通
    事故調查報告表㈠可參（見本院竹簡字卷第24頁），並佐以
    前揭勘驗事故現場監視錄影光碟之內容，應認被告辯稱訴外
    人吳○○於事故發生前有超速行駛之情形，並非全然無據。惟
    查：
　①謝○○所受之傷勢為疑似顱內出血、骨盆閉鎖性骨折、右股骨
    多發開放性骨折、腹胸及胸腔內臟挫傷出血、右手腕骨折等
    傷害，有新竹國泰綜合醫院診斷證明書可參（見本院竹簡字
    卷第27頁），足認謝○○因系爭事故受傷之部位明顯集中在頭
    部、前胸、腹部與身體右側。而法務部法醫研究所關於謝○○
    之死亡原因，經解剖後研判死亡經過及原因分別為：「發現
    死者外傷主要發生在身體右側，其如右手腕骨折、右大腿有
    多處開放性骨折並造成右股骨向上位置導致體骨下方骨折，
    研判死者騎乘機車碰撞停在路邊之車輛時右手腕及右下肢遭
    撞擊時造成。此外死者腹腔肝臟右葉、腸繫膜及右肺有因挫
    傷造成撕裂傷及出血，因死者身上未見被車輛輾壓之痕跡，
    研判為死者在發生車禍後碰撞或摔落時造成之傷害。依據死
    者身上之外傷研判，死者騎乘機車時與停在路邊之車輛發生
    碰撞後導致上述外傷為造成死者死亡之主要原因。」、「死
    亡原因研判：甲、多發性挫傷併出血性休克，乙、右股骨多
    發開放性骨折、腹腔及胸腔內臟挫傷出血、右手腕骨折，丙
    、車禍（騎機車碰撞停在路邊之小貨車）」；鑑定結果為：
    「死者謝○○，死因為騎機車碰撞停在路邊之小貨車後摔倒，
    造成右股骨多發開放性骨折、腹腔及胸腔內臟挫傷出血導致
    出血性休克死亡，死亡方式為意外死。」等情，此有法務部
    法醫研究所106年4月18日法醫理字第10600015070號函及所
    附（106）醫鑑字第1061101031號解剖報告書暨鑑定報告書1
    份在卷可稽（見本院竹簡字卷第43頁至第54頁），益徵謝○○
    所受之傷勢及死亡之原因，乃係因其騎乘系爭機車不慎撞擊
    同向右前方被告丙○○違規停放之系爭車輛後摔倒所致無誤。
  ②次查，新竹市警察局於車禍後至現場勘察採證，勘察系爭車
    輛（即A車）、系爭機車(即B車)、訴外人吳○○騎乘之000-00
    0號重型機車（即C車），及謝○○之背包、球鞋、安全帽、雨
    衣等，並模擬系爭車輛與系爭機車可能碰撞之情形，勘察結
    論為：「經檢視A車、B車、C車與死者謝○○身上物品，未發
    現C車撞擊B車或撞上死者而導致明顯毀損或跡證轉移痕跡」
    等情，有新竹市警察局「謝○○車禍死亡案」勘察報告在卷可
    憑（見本院竹簡字卷第55頁至第82頁）。復參以，新竹市警
    察局警員與當事人間並無任何利害關係，且具備相當專業能
    力與知識、訓練，所為之前揭勘察報告、分析及模擬，亦係
    檢具現場依法取得之證物後所作之分析研判，自堪認具備相
    當之證明力。故由上開勘察報告內容可徵，謝○○騎乘系爭機
    車撞擊系爭車輛人車倒地後，訴外人吳○○騎乘之重型機車雖
    緊接在後人車倒地於事故發生地點前方之原車道上，然訴外
    人吳○○騎乘之重型機車並未與謝○○之背包、球鞋、安全帽、
    雨衣間存在撞擊與摩擦等痕跡，是吳○○於事故發生前縱有超
    速行駛之情形，然由現場留存之跡證，無從認定訴外人吳○○
    曾撞擊謝○○身體之情事，自難認謝○○受傷及與死亡之結果係
    因訴外人吳○○之前揭行為所致。故而，訴外人吳○○就系爭事
    故之發生自無肇事因素，亦不生被告丙○○肇事責任之因果關
    係中斷問題，被告抗辯訴外人吳○○為肇事原因及造成被告丙○○責任之因果關係中斷云云，自無可取。
　⑶又臺灣新竹地方檢察署囑託交通部公路總局竹苗區車輛行車
    事故鑑定會就系爭事故進行鑑定，鑑定結果如下：「一、謝
    ○○無照駕駛普通重型機車，於夜間有照明路段，未充分注意
    車前狀況，撞擊停止中車輛，為筆事主因。二、丙○○駕駛自
    用小貨車，於夜間垂下車斗欄板在劃有禁止臨時停車線處停
    車，影響行車安全，為筆事次因。三、吳○○駕駛普通重型機
    車，措手不及，無肇事因素。」，有交通部公路總局竹苗區
    車輛行車事故鑑定會106年8月21日竹苗鑑字第1060003423號
    函及檢附之竹苗區0000000案鑑定意見書附卷可參（見本院
    竹簡字卷第83頁至第88頁）；嗣經本院刑事庭將上開鑑定意
    見送請覆議，交通部公路總局則認：「一、丙○○駕駛自用小
    貨車，夜間在禁止臨時停車線處占用部分慢車道停車，又將
    後欄板放下遮蔽原有反光標識，影響行車安全，與謝○○無照
    駕駛普通重型機車，夜間行經有照明之路段，未注意車前狀
    況，採取必要之安全措施，同為肇事原因。二、吳○○駕駛普
    通重型機車，措手不及，無肇事因素。」等情，有交通部公
    路總局108年5月24日路覆字第1080048570號函暨函附之覆議
    字第0000000號覆議意見書在卷可佐（見本院竹簡字卷第89
    頁至第94頁），均核與本院前揭認定被告丙○○之過失責任大
    致相符，足徵被告丙○○就其違規停放系爭車輛之行為與系爭
    事故之發生確有過失無疑。此外，上開鑑定意見及覆議意見
    雖先後認謝○○為肇事主因、同為肇事原因；惟經鑑定及覆議
    之結果，被告丙○○就系爭事故之發生仍為肇事次因及同為肇
    事原因等情，故上開鑑定及覆議結果雖有不同，然不影響被
    告丙○○應負系爭事故之侵權行為損害賠償責任。
　⑷基上所述，被告丙○○違規停放系爭車輛之行為即已足為發生
    謝○○死亡結果之獨立原因，則被告丙○○所為與謝○○死亡結果
    間即存有相當因果關係，被告丙○○自應負過失致人於死之責
    。至吳○○於本件事故發生時縱有車速過快之情形，然非招致
    謝○○受傷及死亡結果之原因，並不能因此認本案有因果關係
    中斷之情形，進而免除被告丙○○應負之過失侵權行為賠償責
    任。
  ３第按受僱人因執行職務，不法侵害他人之權利者，除僱用人
    選任受僱人及監督其職務之執行，已盡相當之注意或縱加以
    相當之注意而仍不免發生損害者外，僱用人與行為人應連帶
    負損害賠償責任，民法第188條第1項定有明文。又僱用人選
    任受僱人及監督其職務之執行，已盡相當之注意或縱加以相
    當之注意而仍不免發生損害，依民法第188條第1項但書規定
    ，固無需與受僱人連帶負損害賠償責任。惟所謂已盡相當之
    注意，係指僱用人於選任受僱人時，應衡量其將從事之職務
    ，擇能力、品德及性格適合者任用之，並於其任期期間，隨
    時予以監督，俾預防受僱人執行職務發生不法侵害他人權利
    之情事（最高法院99年度台上字第2024號判決意旨參照）；
    且此種情形係僱用人之免責要件，僱用人茍欲免其責任，即
    應就此負舉證之責（最高法院19年上第3025號判決意旨參照
    ）。查系爭事故發生當時，被告丙○○受僱於被告泓信公司，
    有勞保與就保查詢資料可參（見本院調解卷第17頁），平日
    從事鐵工及駕駛車輛載運貨物為業，且斯時其係為讓他臺車
    輛下貨，遂將系爭車輛開出停放於肇事地點（見本院竹簡字
    卷第39頁），客觀上足認被告丙○○係為被告泓信公司執行職
    務，是被告丙○○在執行其受僱職務時違規停放系爭車輛，致
    謝○○不慎撞擊受傷，經送醫急救不治死亡，自應負侵權行為
    之賠償責任甚明；而被告泓信公司並未舉證其選任受僱人及
    監督其職務之執行，已盡相當之注意或縱加以相當之注意而
    仍不免發生損害，是依前開規定與說明，被告泓信公司自應
    與被告丙○○就本件事故之發生負連帶賠償責任。
　４基上所述，系爭事故之發生確係因被告丙○○違規停放系爭車
    輛之過失所致，且謝○○死亡之結果與被告丙○○過失行為間有
    相當因果關係，被告丙○○自應就其不法侵害他人生命之過失
    侵權行為，負損害賠償責任；而被告泓信公司為被告丙○○之
    僱用人，均如前述，則原告請求被告丙○○、被告泓信公司就
    系爭事故負連帶損害賠償責任，自屬有據。
(二)原告乙○○主張受有損害之數額212萬元、原告甲○○主張受有
    損害之數額4,311,947元部分，為有理由：
　１殯葬費用部分：
　　按不法侵害他人致死者，對於支出醫療及增加生活上需要之
    費用或殯葬費之人，亦應負損害賠償責任，民法第192條第1
    項定有明文。原告乙○○主張其因辦理謝○○之喪葬事宜，支出
    12萬元殯葬費用乙節，業據提出統一發票為證（見本院附民
    卷第17頁)，且為被告所不爭執（見不爭執事項㈢），是原告
    乙○○請求被告給付殯葬費12萬元部分，核屬有據，應予准許
    。
　２扶養費用部分：
　⑴按被害人對於第三人負有法定扶養義務者，加害人對於該第
    三人亦應負損害賠償責任，民法第192條第2項定有明文。次
    按，直系血親相互間均互負扶養之義務；負扶養義務者有數
    人而其親等同一時，應各依其經濟能力分擔義務；受扶養權
    利者，以不能維持生活而無謀生能力者為限；前項無謀生能
    力之限制，於直系血親尊親屬，不適用之，民法第1114條第
    1項第1 款、第1115條第3 項、第1117條分別定有明文。又
    父母與子女間扶養義務雖不以無謀生能力為必要，但仍需受
    不能維持生活之限制。所謂「不能維持生活」，係指無財產
    足以維持生活者而言（最高法院81年度台上字第1504號判決
    要旨可參）。又第三人有無受扶養之權利，當以即扶養義務
    人存活盡其扶養義務時，該第三人以自己現有之財產有無不
    能維持生活之情事，以為判斷。
　⑵查原告乙○○為00年0月00日生，於謝○○106年3月7日死亡時為4
    0歲，有戶籍謄本在卷可參（見本院附民卷第18頁），107年
    度所得為00,000元（股利、利息、營利所得），名下有房屋
    、土地、汽車各1筆，3筆投資，財產總額為00,000,000元，
    並擔任利通小客車租賃有限公司、○○護膚百貨材料批發有限
    公司之代表人，此有本院依職權調閱之稅務電子閘門財產所
    得調件明細表、經濟部商工登記公示資料可參（見本院調解
    卷第23頁至第25頁、本院竹簡字卷第95頁至第97頁），是依
    上情以觀，原告乙○○除自有房地外，尚有股利及利息收入，
    且其經營小客車租賃公司、護膚百貨材料批發公司，上開公
    司資本總額合計為1,500萬元等情，顯已超過原告乙○○主張1
    06年度臺灣地區新竹市平均每人月消費支出27,293元即每年
    327,516元，以平均餘命14.44年計算所需之金額4,729,331
    元（327,516×14.44）甚多，是原告乙○○於年滿65歲退休後
    ，其客觀上可支配之原有資產、利息及投資等當不致發生重
    大變化，可認原告乙○○非不能以自己財產維生，即無受扶養
    之必要。
　⑶次查，原告甲○○為00年0月00日生，於謝○○106年3月7日死亡
    時為36歲，平均餘命為49.04年，有戶籍謄本及106年新竹市
    簡易生命表在卷可參（見本院附民卷第21頁、本院竹簡字卷
    第99頁）；原告甲○○107年所得為000,000元，名下雖有3筆
    財產，然財產總額僅為000,000元，此有本院依職權調閱之
    稅務電子閘門財產所得調件明細表可參（見本院調解卷第21
    頁至第23頁），是依原告甲○○之財產狀況及我國國民經濟生
    活水準，應可認原告甲○○於年滿65歲退休後，尚不能以自己
    之財產維持生活。本院審酌行政院主計處所公布之新竹市地
    區每人每月消費支出包括日常生活所需之食衣住行育樂各項
    費用，應可作為原告甲○○扶養費之計算標準；而106年度新
    竹市地區每人每月消費支出為27,293元，有平均每人月消費
    支出－按區域別分表格可參（見本院竹簡字卷第101頁），原
    告甲○○請求以106度新竹市地區每人每月消費支出27,293元
    即每年327,516元計算其得請求之扶養費，核屬有據，自應
    准許。又原告甲○○與原告乙○○已離婚，除子謝○○外，另育有
    一女謝○○（見本院附民卷第18頁），則原告甲○○之扶養義務
    人為謝○○、謝○○，其等所負扶養義務各2分之1。此外，原告
    甲○○受扶養期間20.06年（135年2月28日年滿65歲，106年3
    月7日至135年2月28日共計28.98年，受扶養期間20.06年(49
    .04-28.98))得1次請求之扶養費用，依霍夫曼式計算法扣除
    中間利息（首期給付不扣除中間利息），核計其金額為2,31
    6,532元【計算方式為：(327,516×14.00000000+(327,516×0
    .06)×(14.00000000-00.00000000))÷2=2,316,531.00000000
    。其中14.00000000為年別單利5%第20年霍夫曼累計係數，1
    4.00000000為年別單利5%第21年霍夫曼累計係數，0.06為未
    滿一年部分折算年數之比例(20.06[去整數得0.06])。採四
    捨五入，元以下進位，見本院竹簡字卷第103頁】，是原告
    甲○○請求2,311,947元之扶養費，未逾上開範圍，自應准許
    。
　３精神慰撫金部分：
  ⑴按不法侵害他人致死者，被害人之父、母、子、女及配偶，
    雖非財產上之損害，亦得請求賠償相當之損害，民法第194
    條定有明文。又法院對於非財產上損害之酌定，應斟酌雙方
    之身分、地位、資力與加害之程度及其他各種情形核定相當
    之數額，其金額是否相當，自應依實際加害情形與所受之痛
    苦及雙方之身分、地位、經濟狀況等關係決定之（最高法院
    85年度台上字第460號民事裁判意旨參照）。
　⑵經查，謝○○為原告乙○○、甲○○之子，因被告丙○○違規停放系
    爭車輛，令謝○○不慎撞擊而致死亡，考量謝○○因本件交通事
    故死亡時年僅18歲，本將開展人生各種可能，卻因此不幸身
    亡，原告2人扶養謝○○多年，而遭逢此一變故痛失至親，精
    神上自受有極大之痛苦，是原告2人依民法第194條之規定，
    向被告請求非財產上之損害賠償，於法並無不合。本院審酌
    原告乙○○高中畢業，107年度所得為00,000元，名下有房屋
    、土地、汽車各1筆，3筆投資，財產總額為00,000,000元，
    並擔任○○小客車租賃有限公司、○○護膚百貨材料批發有限公
    司之代表人；原告甲○○同為高中畢業，月薪約0萬元，107年
    查得之所得為000,000元，名下有3筆財產，財產總額為000,
    000元；被告丙○○則為高中畢業，月薪約0萬元，107年所得
    為000,000元，名下有4筆財產，財產總額為000,000元，業
    經兩造陳述在卷（見本院調解卷第52頁），並經本院依職權
    查詢兩造之稅務電子閘門財產所得調件明細表（見本院調解
    卷第18頁至第25頁），暨衡量兩造之身分、地位、經濟能力
    、行為等一切實際情況，認原告乙○○、甲○○各請求200萬元
    之精神慰撫金，核屬相當，應予准許。
　４從而，原告乙○○受有損害之項目與金額為殯葬費12萬元、精
    神慰撫金200萬元，合計212萬元；原告甲○○受有損害之項目
    與金額則為扶養費2,311,947元、精神慰撫金200萬元，合計
    4,311,947元。
(三)系爭事故之發生，謝○○亦與有過失，應負擔50％之責任：
　１按損害之發生或擴大，與有過失者，法院得減輕賠償金額，
    或免除之，民法第217條第1項定有明文。此項規定之目的在
    謀求加害人與被害人間之公平，倘被害人於事故之發生亦有
    過失時，由加害人負全部賠償責任，未免失諸過酷，是以賦
    與法院得不待當事人之主張，減輕其賠償金額或免除之職權
    。又所謂與有過失，只須其行為為損害之共同原因，且其過
    失行為並有助成損害之發生或擴大者，自屬相當，不問賠償
    義務人應負故意、過失或無過失責任，均有該條項規定之適
    用；民法第192條第1項及第194條之規定係間接得請求賠償
    之特例，惟此項請求權，自理論言，雖係固有之權利，然其
    權利係基於侵權行為之規定而發生，自不能不負擔直接之過
    失，倘直接於損害之發生或擴大與有過失時，依公平之原則
    ，亦應有民法第217條過失相抵規定之適用（最高法院88年
    度台上字第718號判決、73年台再字第182號判例意旨參照）
    。原告2人為謝○○之父母，其等對被告賠償之請求，雖係其
    固有權利，然依前揭法規及判決接櫫之公平原則，亦應有民
    法第217條規定之適用，先予敘明。
　２次按汽車駕駛人，未領有駕駛執照駕駛小型車或機車，處新
    臺幣6,000元以上1萬2,000元以下罰鍰，並當場禁止其駕駛
    ，道路交通管理處罰條例第21條第1項第1款定有明文。又
　　行車速度須依標誌或標線之規定，且行駛時，駕駛人應注意
    車前狀況，並隨時採取必要之安全措施，道路交通安全規則
    第93條第1項第1款、第94條第3項分別定有明文。據道路交
    通事故調查報告表㈡之記載（見本院竹簡字卷第37頁）可知
    ，謝○○於系爭事故發生當時未領有駕駛執照，本不得騎乘機
    車上路；又據上述本院當庭勘驗之事故現場監視錄影光碟內
    容可知，謝○○騎乘機車行經肇事路段時明顯有車速過快之情
    形，且謝○○駕車行駛於道路上本應注意車前狀況、隨時採取
    必要之安全措施，然其未遵守前揭規定，肇致系爭事故之發
    生，足認謝○○之駕駛行為同有過失，參諸前揭規定及說明，
    本院自得減輕被告之賠償金額。本院斟酌上開肇事情節，並
    審酌被告丙○○於95年1月起即任職於被告泓信公司，平日從
    事鐵工及駕駛車輛載運貨物為業（見本院竹簡字卷第39頁）
    ，則依一般社會上之觀念，具有與其相當之知識及經驗之人
    就防免肇事所能注意之程度，當較一般用路人所能注意之程
    度為高，是依肇事雙方原因力之強弱與過失之輕重，爰認定
    系爭事故之發生及對所造成損害之結果，謝○○與被告丙○○均
    為肇事原因，各應負50%之過失責任。
　３另依上開說明，原告2人自應承擔謝○○之過失而受減免賠償之
    不利益，故原告得請求被告賠償之金額，按謝○○過失比例計
    算結果，原告乙○○得請求被告賠償之金額為106萬元（212萬
    元×50％），原告甲○○得請求被告賠償之金額為2,155,974元
    （即4,311,947 ×50％，元以下四捨五入）。
(四)訴外人吳○○就系爭事故之發生無肇事原因：
　１訴外人吳○○於106年3月7日警詢中供稱：「於106年03月07日1
    8時33分許，在新竹市○○○路000號前發生車禍。我騎乘000-0
    00號普通重型機車沿牛埔東路往牛埔南路方向行駛，見前方
    000-0000號普通重型機車撞到路邊違規停車之3586-B8號貨
    車，距離剩一台半機車車身，我緊急煞車，然後就自摔人就
    飛出去了，我機車應該沒有撞到人。行車速度約30公里/小
    時。我距離剩一台半機車車身」；於106年3月8日檢察官訊
    問時供述：「我騎車號000-00機車從牛埔東路往牛埔南路方
    向，我前方的機車撞到我右前方的貨車，當時我稍微在死者
    機車的右斜後方，死者機車撞上路邊貨車後，人跟車就往左
    斜前方倒地，死者車輛的乘客也是往左邊倒，我當時時速只
    有30公里，我目測死者車速不慢，但我不知道多少，當時我
    有煞車，兩邊煞車都按到最底，煞車後我人就飛出去，飛越
    過他們的車，我跌倒的位置在我機車的後方，死者機車的前
    方，我有戴全罩式安全帽，我摔車時安全帽在頭上，但鏡片
    分離了，我有穿雨衣。我確定沒有撞到人，但有無撞到機車
    我不知道，因為當下我飛出去，因為他們機車是往左前方倒
    ，兩人都往機車的左方倒，我煞車時是在他們的右斜後方，
    所以我確定沒有撞到人。當時他的車子倒下後，我的人先飛
    出去，車子再飛出去，車子飛出去時可能是有碰到他們的機
    車」等語（見本院竹簡字卷第33頁至第41頁）。
　２又觀諸本院前揭當庭勘驗之事故現場監視器錄影畫面，謝○○
    騎乘之機車車頭撞上系爭車輛左後車斗人車倒地後，吳○○騎
    乘之機車於謝○○騎乘之機車倒地處開始向前翻滾，並人車倒
    地於肇事地點前方之原車道上，而由監視器錄影畫面難以判
    斷吳○○之機車是否有撞及謝○○或謝○○已倒地之機車；另由法
    務部法醫研究所解剖謝○○遺體後亦認謝○○身體未有被車輛輾
    壓之痕跡；而新竹市警察勘察報告亦表示未發現吳○○騎乘之
    機車撞及謝○○或謝○○騎乘之系爭機車，導致明顯毀損或跡證
    轉移痕跡等情，均如前述，核與訴外人吳○○於警詢及檢察官
    訊問中陳述其未撞到人等語，大致相符，益證訴外人吳○○騎
    乘之機車並未與謝○○或謝○○騎乘機車發生撞擊。至被告辯稱
    訴外人吳○○於系爭事故發生前有車速過快之情形，縱認屬實
    ，然其騎乘之機車既未碰撞謝○○及系爭機車，即非造成謝○○
    受傷及死亡結果發生之原因，是被告辯以訴外人吳○○騎乘機
    車未注意車前狀況及超速始為謝○○死亡之原因，被告違規停
    車行為之因果關係已中斷，洵不足採。
(五)末按保險人依本法規定所為之保險給付，視為被保險人損害
    賠償金額之一部分，被保險人受賠償請求時，得扣除之，強
    制汽車責任保險法第32條定有明文。經查原告2人於系爭事
    故發生後已各領取強制汽車責任保險金100萬元，此為兩造
    所不爭執（見不爭執事項㈣），是依前揭規定，原告2人所受
    領之保險金應視為加害人或保險損害償金額之一部分，即應
    自其等上開請求金額中加以扣除，經扣除後，原告乙○○得向
    被告請求給付之金額為6萬元（1,060,000－1,000,000)；原
    告甲○○得向被告請求之金額則為1,155,974元（2,155,974－1
    ,000,000）。
(六)綜上所述，原告2人依民法第184條第1項、第188條第1項之
    規定，分別請求被告丙○○、被告泓信公司連帶給付原告乙○○
    6萬元、原告甲○○1,155,974元，及被告丙○○自107年11月20
    日起（起訴狀繕本於107年11月9日寄存送達，加計10日發生
    送達效力；見本院附民卷第23頁）、被告泓信公司自107年1
    1月8日起（見本院附民卷第23-1頁），均至清償日止，均按
    年息百分之5計算之利息，為有理由，應予准許。至逾此數
    額之請求，則無理由，應予駁回。
六、本件判決事證已臻明確，兩造其餘攻擊防禦方法及所提證據
    ，經審酌後，認均與判決結果無影響，爰不一一論述。
七、本件係依民事訴訟法第427條第2項第11款適用簡易訴訟程序
    所為被告部分敗訴之判決，就原告勝訴部分應依同法第389
    條第1項第3款規定，依職權宣告假執行。至原告敗訴部分，
    其訴既經駁回，其假執行之聲請即失所附麗，應併予駁回。
    並依被告之聲請為其酌定相當之擔保金額後併宣告得免為假
    執行。
八、據上論結，本件原告之訴為一部有理由，一部無理由，依民
    事訴訟法第436條第2項、第79條、第85條第2項、第389條第
    1項第3款、第392條第2項，判決如主文。
中    華    民    國   110    年    5     月    7    日
                  民事第一庭  法官  李宇璿
以上正本係照原本作成。　　　　　　　　　
如對本判決上訴，須於判決送達後20日內向本院提出上訴狀。如
委任律師提起上訴者，應一併繳納上訴審裁判費。
中　　華　　民　　國　　110 　年　　5 　　月　　7 　　日
                              書記官  王恬如